臺灣臺北地方法院刑事判決　　　　　　　 94年度訴字第631號
公　訴　人　臺灣臺北地方法院檢察署檢察官
被　　　告　乙○○
　　　　　　　　　　（另案羈押於臺灣臺北看守所）
指定辯護人　甲○公設辯護人沈芳萍
上列被告因殺人未遂案件，經檢察官提起公訴（九十四年度偵字
第二○二二號），甲○判決如下：
    主  文
乙○○殺人未遂，處有期徒刑柒年。
    事  實
一、緣乙○○（原名吳雪凰）與丁○○原為男女朋友，因而投資
    丁○○所經營設於臺北市大安區○○○路○段七六號三樓之
    二駿凌國際有限公司（下稱駿凌公司），嗣丁○○另結識駿
    凌公司員工戊○○，致陷入男女感情及金錢糾葛；丁○○、
    乙○○及戊○○為解決三人間感情、金錢糾紛，於民國九十
    一年十一月十一日下午四、五時許，相約前往駿凌公司附近
    公園進行談判，丁○○要求與乙○○分手，結束駿凌公司營
    業並分配公司資產，三人遂返回駿凌公司辦公室簽寫切結書
    ，乙○○因挽回舊情未果，對戊○○心生怨懟，同日晚間二
    十三時許，見戊○○趴在辦公桌上哭泣，丁○○復進入辦公
    室接聽電話，竟基於殺人之犯意，前往戊○○辦公隔間，假
    意與之談話，取出預藏於手提袋中、內裝有汽油之小型保特
    瓶，趁戊○○轉頭回話未即回神之時，將瓶內汽油朝戊○○
    頭部、身體等部位潑灑，戊○○為閃躲隨即避至會客沙發區
    ，詎乙○○仍未放棄，徒手拉扯戊○○頭髮及雙手，毆打戊○○臉部、頭部並以腳踹戊○○大腿，使戊○○受有頭部淤
    傷（二Ｘ一．五公分）、臉部三處淤傷（五Ｘ一公分、一．
    五Ｘ○．五公分、一Ｘ○．三公分）、右前臂瘀腫併裂傷（
    七Ｘ六公分）、左手淤傷（一Ｘ一公分）、右大腿淤傷（五
    Ｘ一公分）及輕微腦震盪等傷害，復揚言要與戊○○同歸於
    盡，而持不知屬何人所有之打火機企圖點火，適丁○○即時
    發現，抓住乙○○阻止其引燃火勢，戊○○始倖免於難，丁○○隨後將乙○○拉至廚房，戊○○因恐引發火勢，影響該
    大樓其他住戶生命、財產之安全，決意冒險至廚房搶下乙○○手中打火機，再遭乙○○以口咬傷其右手，而受有右手淤
    傷（三Ｘ一公分）之傷害，嗣後臺北市政府警察局大安分局
    新生南路派出所警員丙○○因戊○○以電話報案而至現場處
    理。
二、案經戊○○訴由臺北市政府警察局大安分局報請臺灣臺北地
    方法院檢察署檢察官偵查起訴。
    理  由
一、訊據被告乙○○固不否認於九十一年十一月十一日下午四、
    五時許，為處理三人間感情、財務糾紛而與告訴人戊○○、
    丁○○在駿凌公司附近公園附件進行談判，隨後返回駿凌公
    司辦公室簽寫切結書，因故與告訴人發生口角進而互毆等情
    ，惟矢口否認有何殺人未遂犯行，辯稱：伊與丁○○相戀六
    年，遭告訴人強行介入，逼迫丁○○做抉擇，並強逼伊退出
    ，伊於談判後頓時深覺生無可戀，決意自殺，遂取出平日置
    放於皮包內裝去漬油之瓶子，將瓶內摻水之去漬油往自己身
    上倒，告訴人身上之去漬油係因與伊相互拉扯而沾染，並非
    伊所潑灑，案發當日伊已決意與丁○○分手，同意結束駿凌
    公司營業，並簽寫切結書，焉有可能再滋生殺人犯意？告訴
    人供述前後不一，且相互矛盾，自不得以此認定伊有殺害告
    訴人之行為，如伊果真潑灑汽油，企圖放火燒死告訴人，何
    以告訴人於警詢中僅對伊提出傷害告訴？丁○○雖於警訊中
    指稱伊作勢拿打火機等情，惟丁○○前開供述，係審判外之
    陳述，並無證據能力，況該打火機並未扣案，實難據此認定
    伊有殺人犯意云云。經查：
  (一)按刑事訴訟法第一百五十九條之三第三款係規定，被告以外
    之人於審判中有「滯留國外或所在不明而無法傳喚或傳喚不
    到」情形者，其於檢察事務官、司法警察官或司法警察調查
    中所為之陳述，經證明具有可信之特別情況，且為證明犯罪
    事實之存否所必要者，得為證據，而所謂「傳喚不到」係指
    因「滯留國外或所在不明而無法傳喚或傳喚不到」而言，有
    最高法院九十四年度台上字第三五九二號判決可資參照。查
    本件證人丁○○經甲○傳喚、拘提均無法到庭，有甲○送達
    證書（見甲○卷(二)第三五、三六頁）、刑事報到單（見甲○
    卷(二)第四六、八五頁）、拘票（見甲○卷(二)第八四之一、八
    四之二）及拘提報告書（見甲○卷(二)第八四之三頁）附卷足
    憑，堪認證人丁○○已處於所在不明而無法傳喚或傳喚不到
    之情形，參以證人丁○○於警詢中之證詞（見偵一卷第十頁
    ），經核與告訴人戊○○於警詢、偵查及甲○中指述情節相
    互一致（詳見(二)（三）部分所述），且被告自承案發當時僅
    被告、告訴人及丁○○三人在駿凌公司等情屬實（見偵一卷
    第七頁反面），足認證人丁○○警詢中證詞具有可信之特別
    情況，且為證明犯罪事實存否所必要，依刑事訴訟法第一百
    五十九條之三第三款之規定，丁○○前開警詢筆錄應屬傳聞
    之例外，具有證據能力，合先敘明。
  (二)上揭事實，業據告訴人於警詢中指稱：「（於何時？何地？
    遭何人傷害？）我於九十一年十一月十一日二十三時左右，
    在北市○○○路○段七十六號三樓之二屋內遭傷害。（遭何
    人傷害？如何傷害？）我遭乙○○傷害，乙○○今日持寶特
    瓶內裝有汽油，揚言與我同歸於盡，並潑汽油於屋內及我身
    上，且動手毆打我。（何處受傷？有無驗傷？）我受傷情形
    如北市仁愛醫院驗傷診斷書（甲）九十一年十一月十二日病
    歷號碼00000000號，所載情形。（為何原故乙○○
    要傷害你？北市○○○路○段七十六號三樓之二是何人居住
    ？）因感情糾紛，該住址為我上班之駿凌國際有限公司。‧
    ‧‧（當時現場有幾人在場？）我和老板丁○○與乙○○三
    人。」等語（見偵一卷第十二頁反面、第十三頁）、於偵查
    中證稱：「乙○○於九十一年十一月十一日晚上在復興南路
    ，吳拿汽油潑我。我有跑，她追我，當時我趴在桌上哭，丁○○去接電話，吳拍我，我一抬頭她就拿汽油，我問她到底
    那裡對不起她，她說要與我同歸於盡，就拿手中小瓶保保特
    瓶汽油潑我，我蹲下擦眼睛，她趨前抓我頭髮，打我臉，踢
    我大腿，丁○○抓她，她手上拿打火機，她一直喊要同歸於
    盡，我跟她說生命很可貴，大樓有很多人，我打她二巴掌，
    要他清醒。她拿打火機很危險，我搶她打火機，還被他咬。
    」等情纂詳（見偵一卷第二三頁反面、第二四頁），經核與
    告訴人於甲○中結證：「（九十一年十一月十一日有無到丁○○公司？）有，上午九時去上班，當天下班我還在。（被
    告何時到？）被告先到公司附近的公園，當時下午約四、五
    時，丁○○約她到公園談，我們三人一起到公園，‧‧‧，
    丁○○情急之下說要將公司解散，公司的財產約一千八百萬
    分成三分，我、被告、丁○○一人一份，被告覺得丁○○很
    愛她，但馬說己經對她沒感情。‧‧‧（後來如何到公司？
    ）後來馬答應要給被告六百萬元，被告同意馬的提議，給她
    六百萬，她就和馬分手，馬就要求我和被告回公司寫切結書
    。‧‧‧（回公司後發生何事？）回公司後我回我坐位，我
    趴在桌上哭，馬正好接一通來自伊朗的國際電話，被告跑來
    我的坐位，說馬要我去在支票上蓋手印，我回頭向她說，我
    那裡得罪妳了，她突然從她的包包拿出，不知是汽油類的裝
    在小瓶礦泉水保特瓶內液體物，往我頭頂灑下，我因為帶隱
    形眼鏡，眼睛很疼，我跑到前面會客沙發拿衛生紙擦我的眼
    睛，馬正好說完電話衝出來，問發生何事，被告就跑來打我
    ，因為我蹲在地下，她站著拉我頭髮並用力打我頭、臉，馬
    就去拉她，她手拿不知道從哪裡來的打火機，說要和我們同
    歸於盡，她說要先燒了我，馬很用力的抓住她的兩手臂，要
    我趕快走，但我因為她手上還有打火機，很害怕發生火災，
    所以我沒有走開，馬和被告之後拉到廚房，後來我去廚房看
    被告又拿著打火機，衝向我來，馬和被告跌倒在地上，我過
    去打了被告二巴掌，我向被告說這棟樓有很多人住，如果發
    生火災怎辦，我要去搶打火機，被告就咬我右手，我很疼不
    知如何是好，我決定出去打電話報警，之後大安分局的警員
    來了，消防隊也來了，但是馬及被告他們將公司的門反鎖，
    在門外警員告訴我，不能逮補被告，因為他們在裡面不是現
    行犯。」等情大致相符（見甲○卷(二)第四九、五十頁）。
  (三)且經證人丁○○於警詢中證稱：「（於九十一年十一月十一
    日二十三時左右在台北市○○○路○段七十六號三樓之二發
    生傷害案，你是否在場？當時何人在場？）我有在場，當時
    有我及戊○○、乙○○三人在場。（你與戊○○、乙○○是
    何關係？三人為何在北市○○○路○段七十六號三樓之二？
    ）我們是三角關係。該地是我所經營公司，而戊○○是公司
    職員，乙○○是我朋友。我們三人當時在公司內談論我們三
    人之問題。（為何當時有傷害案發生？是否請你所見之情形
    詳述？）我們三人於公司內談了很久，但我由於至公司內接
    一通電話，忽然聽到辦公室內兩女爭吵聲音，等我於聽完電
    話回辦公室發現，兩女身上及地上均有汽油味，而乙○○作
    勢拿打火機，我上前阻止抓著他，當時戊○○說著要打醒她
    （乙○○），並說不能輕言生死，而打了五、六個耳光，乙○○則以口咬著戊○○的手，當時非常混亂，我試著架開雙
    方，等戊○○離開公司門外，戊○○報案請警方到場。而乙○○以要刀子自殺，不准警方進入公司內。我才請警方先離
    開。」等情屬實（見偵一卷第十頁）。
  (四)復經證人即臺北市政府警察局大安分局新生南路派出所警員
    吳俊生於甲○證稱：「（九十一年十一月十一日晚上戊○○
    有無向你們派出所報案？）有，當天我有去現場，我是一人
    去，我去的時候在樓下遇遇到楊，到樓上時要他們開門，但
    是裡面不知道有何人，我聽楊說裡面有馬及被告。‧‧‧（
    楊當時有無表示被告向她潑汽油及點打火機？）有。（當時
    有無作緊急處理？）我通知同事聯絡消防隊，消防隊後來有
    到現場。（後來有無進入公司？）沒有開門，他們只有開一
    小縫說要自己協商。」等語明確（見甲○卷(二)第五七、五八
    頁），並有戊○○傷勢照片（見偵一卷第四頁、第五頁反面
    ）及臺北市立仁愛醫院驗傷證明書（見偵一卷第十二、十三
    頁）等資料附卷足憑，堪認告訴人指證被告因男女感情、金
    錢等糾紛，對伊心生怨恨，於九十一年十一月十一日晚間二
    十三時許，基於殺人之犯意，在駿凌公司伊辦公隔間內，取
    出預藏於手提袋、內裝汽油之小型保特瓶，將瓶內汽油朝伊
    頭部、身體等部位潑灑，伊隨即雖避至會客沙發區，惟被告
    並未放棄，徒手拉扯伊頭髮，毆打伊臉部、頭部並以腳踹伊
    大腿，復揚言要與伊同歸於盡，持打火機企圖點火，適丁○○即時阻止，伊始倖免於難，伊恐引發火勢欲搶下被告手中
    打火機，再遭被告以口咬傷伊右手，嗣後臺北市政府警察局
    大安分局新生南路派出所警員丙○○後因伊電話報案始前往
    處理，並通知消防隊至現場待命等情，核與事實相符，應可
    採信。
  (五)被告雖辯稱伊並未向告訴人戊○○潑灑汽油，皮包內瓶子所
    裝係摻水之去漬油，伊因與丁○○感情遭告訴人介入，決意
    自殺，始將瓶內摻水之去漬油往身上倒，告訴人因與伊相互
    拉扯而沾染去漬油云云；惟查，被告見告訴人趴在辦公桌上
    哭泣，假意欲與告訴人談話，隨即取出預藏於手提袋、內裝
    汽油之小型保特瓶，趁告訴人轉頭回話未即回神，隨將瓶內
    汽油朝告訴人頭部、身體等部位潑灑等情，業據告訴人於警
    詢、偵查及甲○審理中指述一致（見偵一卷第十二頁反面、
    第二三頁反面及甲○卷(二)第四九、五十頁），且查，證人丁○○於警詢已具體指證案發當時告訴人、被告身上及辦公室
    地上均有汽油味等情明確（見偵一卷第十頁），如該瓶內係
    摻水之去漬油，何以丁○○明確指證被告、告訴人身上及現
    場均有汽油味？被告雖質疑丁○○上述證詞係為袒護新歡即
    告訴人所為，然依丁○○證述伊當時正在打電話，未目睹全
    部過程，故並不清楚被告與告訴人身上之汽油係何人所淋等
    情可徵，證人丁○○並無為呼應告訴人指述，而刻意為不利
    於被告之陳述，是被告前述辯解，實屬無據。至證人丙○○
    雖於甲○證稱伊對當時告訴人身上有無汽油味已無印象等語
    （見甲○卷(二)第五十七頁），惟丙○○前述證言係於九十四
    年十一月三日於甲○審理時所陳，距案發當時（即九十一年
    十一月十一日）幾近三年，參酌證人記憶、印象往往因時間
    久遠而逐漸模糊，實難僅以丙○○於案發後三年證稱伊對現
    場有無汽油味已無印象，即否定該保特瓶內所裝液體係汽油
    ，況告訴人於報案時已明確指出被告向其潑灑汽油並企圖點
    燃打火機，前往處理之新生南路派出所警員丙○○因而通知
    消防隊至現場待命等情，業據證人丙○○證述明確（見甲○
    卷(二)第五八、五九頁），如被告未以汽油潑灑告訴人，何以
    告訴人於案發當日即向警方為上述指述，且告訴人於警詢、
    偵查及甲○審理中指證情節始終一致？足證被告向告訴人潑
    灑之液體應係汽油無誤。被告另否認告訴人身上之「汽油」
    係伊所潑灑，惟查，被告先於警訊中辯稱因告訴人強取伊身
    上之「汽油」致不慎將「汽油」倒在自己身上云云（見偵一
    卷第七頁反面），後偵查中改稱：伊本欲飲用稀釋之「汽油
    」自殺，喝到一半竟遭告訴人搶走，並往告訴人自己身上倒
    云云（見偵一卷第十六頁反面），後於甲○審理中改稱：伊
    為輕生而將「汽油」往身上倒，告訴人因與伊拉扯頭髮而沾
    染「汽油」云云（見甲○卷(二)第六一頁），綜觀被告就伊企
    圖自殺方式及告訴人身體沾染「汽油」緣由等情，歷次所為
    辯解均不相同，堪認被告所為辯解，要屬臨訟杜撰卸責之詞
    ，殊無足取。
  (六)按「殺人未遂罪之成立，以有戕害他人生命之故意，著手於
    殺害之實行而未發生死亡之結果為要件。而行為人是否具有
    殺人之故意，固可參酌加害時所用器具，被害人受傷多寡以
    及受傷部位是否為致命之處等情，惟上情尚不能據為絕對之
    標準，仍須斟酌當時客觀環境及其他具體情形加以判斷。」
    ，有最高法院九十一年度台上字第七五六五號判決可資參照
    。被告矢口否認有殺害告訴人之犯意，惟查，汽油為易燃易
    爆之液體，極易引發猛烈之火勢，如將汽油潑灑於人體重要
    部位後引燃，足以致人於死，此應為被告所明知，被告竟預
    先將汽油裝置於市售小型保特瓶內，藏置於皮包內，趁告訴
    人未即回神之際，隨將汽油朝告訴人頭部、身體等重要部位
    潑灑，告訴人雖隨即閃避，惟被告仍繼續追打告訴人，並持
    打火機企圖點火，揚言要與告訴人同歸於盡，告訴人所受傷
    勢雖僅頭部淤傷（二Ｘ一．五公分）、臉部三處淤傷（五Ｘ
    一公分、一．五Ｘ○．五公分、一Ｘ○．三公分）、右前臂
    瘀腫併裂傷（七Ｘ六公分）、右手淤傷（三Ｘ一公分）、左
    手淤傷（一Ｘ一公分）、右大腿淤傷（五Ｘ一公分）及輕微
    腦震盪等傷害，然此係因告訴人奮力抵抗且迅速閃躲，並經
    證人丁○○適時阻止所致，自不能因被告未引燃火苗燒傷告
    訴人，即認定被告無殺人之犯意；又告訴人於九十一年十一
    月十二日警詢中雖僅對被告提出傷害告訴（見偵一卷第十二
    頁反面），然依證人丙○○於甲○審理中證述：「（楊與你
    一起回派出所？）當初跟她說可以先到醫院驗傷再拿驗傷單
    到派出所告傷害，‧‧‧」等語（見甲○卷(二)第五八頁）及
    告訴人於警詢中已明確指認被告向伊潑灑汽油並企圖點火等
    情（見偵一卷第九頁）可稽，告訴人應係受警員之影響，而
    僅對被告提出傷害告訴，且按「告訴人之告訴，祇須指明所
    告訴之犯罪事實及表示希望訴追之意思，即為已足，其所訴
    之罪名是否正確或無遺漏，在所不問」，有最高法院七十二
    年度台上字第五二二二號判決可參，自不能僅以告訴人於警
    詢中對被告提出傷害告訴，即認定被告無殺害告訴人之犯意
    ，是被告辯稱伊無殺害告訴人犯意一節，自非可信。
  (七)綜上所述，被告基於殺人之犯意，將汽油潑灑在告訴人頭部
    、身體，並企圖點火引燃，經丁○○適時阻止始倖免於難等
    情，應堪認定，本件事證明確，被告殺人未遂等情，已堪認
    定，應依法論科。
二、核被告所為係犯刑法第二百七十一條第二項、第一項之殺人
    未遂罪。被告雖著手於殺人行為之實施，惟未生告訴人死亡
    之結果，應屬未遂犯，依刑法第二十六條前段之規定，按既
    遂犯之刑減輕之。又查，被告係基於殺人之單一犯意，向告
    訴人潑灑汽油，因告訴人閃躲、抵抗，始繼續追打並試圖點
    燃打火，已如前述，堪認告訴人所受傷勢應係被告實施殺害
    行為之當然結果，公訴意旨認被告傷害行為係殺人行為之階
    段行為，應為殺人未遂罪所吸收，容有未恰，併此敘明。爰
    審酌被告乙○○因男友丁○○另結識告訴人戊○○，致三人
    陷入男女感情及金錢糾葛，在相約談判前即預藏內裝汽油之
    保特瓶於皮包內，談判後因挽回舊情未果，心有不甘，竟向
    告訴人潑灑汽油，並企圖點火燒死告訴人，手段兇殘，犯後
    飾詞狡辯，尚無悔意，足見其惡性非輕，惟念尚未引燃火勢
    ，且告訴人所受傷勢並非過重，及其犯罪時所受之刺激、生
    活狀況、品行、智識程度等一切情狀，量處如主文所示之刑
    ，以示儆懲。至被告犯案所使用之汽油、打火機，雖係供被
    告犯罪所用之物，惟未扣案，無證據證明該打火機係被告所
    有，汽油復因被告頃倒經告訴人及駿凌公司人員清理而滅失
    ，且非義務沒收之物，爰不另為沒收之諭知，附此敘明。
據上論斷，應依刑事訴訟法第二百九十九條第一項前段，刑法第
二百七十一條第二項、第一項、第二十六條前段，判決如主文。
本案經檢察官王鑫健到庭執行職務
中　　華　　民　　國　　94　　年　　12　　月　　16　　日
　　　　　　　　　刑事第十四庭  審判長法　官  吳靜怡
                                      法  官  孫萍萍
                                      法  官　李家慧
以上正本證明與原本無異。
如不服本判決，應於判決送達後10日內，向甲○提出上訴狀。
中　　華　　民　　國　　94　　年　　12　　月　　19　　日
                                      書記官  林婉瑩
附錄本件論罪科刑法條：刑法二百七十一條第二項、第一項。
中華民國刑法第271條 (普通殺人罪) 殺人者，處死刑、無期徒
刑或10年以上有期徒刑。
前項之未遂犯罰之。
預備犯第 1 項之罪者，處 2 年以下有期徒刑。
